最高法院民事裁定　　　　　　　　　 110年度台抗字第1131號
再 抗告 人　祭祀公業鄭萬盛嘗

　　　　　　祭祀公業鄭萬盛

　　　　　　公業鄭萬盛嘗

　　　　　　鄭萬盛嘗
兼上列四人　
法定代理人　鄭 香 宙
再 抗告 人　鄭 森 暉
共　　　同
訴訟代理人　蕭美玲律師
上列再抗告人因與相對人李紹平等間請求確認判決無效事件，聲
請訴訟救助，對於中華民國110年6月17日臺灣高等法院裁定（11
0年度抗字第537號），提起再抗告，本院裁定如下：
    主  文
再抗告駁回。
再抗告訴訟費用由再抗告人負擔。
    理  由
一、本件再抗告人向臺灣新竹地方法院（下稱新竹地院）提起請
    求確認新竹地院105 年度重訴字第88號判決（下稱第88號判
    決）無效訴訟，以：再抗告人祭祀公業鄭萬盛嘗、祭祀公業
    鄭萬盛、公業鄭萬盛嘗、鄭萬盛嘗（下合稱4 祭祀公業）之
    郵局存款僅餘新臺幣（下同）13萬9632元；名下雖有不動產
    ，或遭法院查封而無從處分，或受法律或規約限制無法自由
    處分，或為山坡地保育土地難以變現。前曾對第88號判決提
    起第二審上訴繳納之裁判費596 萬餘元，亦係借貸而來。再
    抗告人鄭香宙之存款，僅足維持個人基本生活開銷；再抗告
    人鄭森暉無資力為由，聲請訴訟救助。經新竹地院以109 年
    度救字第54號裁定駁回，再抗告人不服，提起抗告。原法院
    以：再抗告人提出之資料，僅能證明其財產遭查封，或第三
    人對其有債權存在之情。4 祭祀公業名下有原裁定附表所示
    不動產，扣除已遭查封者，尚有1億4560萬9027元。依4祭祀
    公業之規約第14條規定，公業財產之處分，得經由一定比例
    派下員之同意授權管理人為之。再抗告人主張伊為非法人團
    體，財產屬派下員公同共有，處分困難云云，尚非可採。又
    鄭香宙曾為繳納裁判費向第三人借款400 萬元，亦見其非無
    籌措款項支出訴訟費用之信用技能。是尚難認再抗告人窘於
    生活且缺乏經濟信用，為無資力者，其聲請訴訟救助，不應
    准許等詞，因而維持第一審所為駁回再抗告人聲請之裁定，
    駁回其抗告。
二、按當事人因無資力支出訴訟費用而聲請訴訟救助者，關於無
    資力支出訴訟費用之事由，應提出可使法院信其主張為真實
    並能即時調查之證據，以釋明之，此觀民事訴訟法第109 條
    第2項、第284條之規定自明。又祭祀公業為當事人，其聲請
    訴訟救助者，應就該公業派下員全體是否無資力而決之。
三、原審本其採證、認事之職權行使，合法認定4 祭祀公業尚有
    未遭查封可得處分共值1億4560萬9027 元之不動產，依其規
    約第14條規定，經由一定比例派下員之同意，即得授權管理
    人自由處分；鄭香宙前曾向第三人借得400 萬元，亦有籌措
    款項之信用技能，與無資力之要件不符。再抗告人於原法院
    雖提出抗告補充理由二狀，檢附抗證5至抗證9──再抗告人
    將未查封之不動產發函34家金融機構申辦貸款及金融機構覆
    函之資料（見原法院卷第78-120頁），然4 祭祀公業就未查
    封之不動產得以貸款之對象不以金融機構為限，前揭證據自
    不足以釋明其為無資力，復未就派下員全體為無資力乙節予
    以釋明，原法院因而為不利再抗告人之裁定，經核於法並無
    違背。再抗告論旨，指摘原裁定違背法令，聲明廢棄，非有
    理由。
四、據上論結，本件再抗告為無理由。依民事訴訟法第495條之1
    第2項、第481條、第449條第1項、第95條、第78條，裁定如
    主文。
中    華    民    國   110    年    11    月    4     日
                      最高法院民事第五庭
                          審判長法官  袁  靜  文  
                                法官  陳  靜  芬  
                                法官  石  有  為  
                                法官  許  秀  芬  
                                法官  林  金  吾  
本件正本證明與原本無異
                                      書  記  官
中    華    民    國   110    年    11    月    23    日